臺灣高等法院臺南分院刑事判決　　　100年度交上易字第551號
上　訴　人　臺灣嘉義地方法院檢察署檢察官
被　　　告　蔡登仁
上列上訴人因被告過失傷害案件，不服臺灣嘉義地方法院100年
度交易字第147號中華民國100年8月19日第一審判決（起訴案號
：臺灣嘉義地方法院檢察署100年度偵字第3230號），提起上訴
，本院判決如下：
    主  文
上訴駁回。
蔡登仁緩刑貳年。
    事  實
一、蔡登仁領有合格汽車駕照，於民國100年1月14日上午7時14
    分許，駕駛車號RS-9217號自用小貨車，沿嘉義縣鹿草鄉○
    ○村○○道路由東向西方向行駛，途經嘉義縣嘉35線與嘉義
    縣重寮村產業道路交岔路口處，本應注意車輛行駛至無號誌
    交岔路口時，少線道車應暫停讓多線道車先行，而依當時當
    時天候晴、日間自然光線、柏油路面、無障礙物、視距良好
    等情，並無不能注意之情事，竟疏於注意及此，於通過上開
    路口時，貿然往前行駛，未暫停讓多線道車先行，適有蔡明
    桂騎乘車號KV6-322號重型機車沿嘉35線公路由北往南方向
    行駛之至該處無號誌之交岔路口，亦未減速慢行，作隨時停
    車之準備，蔡登仁駕駛之自用小貨車右前保險桿遂與蔡明桂
    之機車左前側發生撞擊，致蔡明桂人車倒地，因而受有左脛
    骨與腓骨之閉鎖性骨折之傷害。蔡登仁於司法警察前往處理
    車禍前，撥打電話報警，並停留現場，向前來處理之承辦員
    警承認為肇事者，自首而願接受裁判。
二、案經蔡明桂訴由嘉義縣警察局水上分局報告嘉義地方法院檢
    察署檢察官偵查起訴。
    理  由
一、按被告以外之人於審判外之陳述，雖不符刑事訴訟法第159
    條之1至第159條之4之規定，而經當事人於審判程序同意作
    為證據，法院審酌該言詞陳述或書面陳述作成時之情況，認
    為適當者，亦得為證據；又當事人、代理人或辯護人於法院
    調查證據時，知有第159條第1項不得為證據之情形，而未於
    言詞辯論終結前聲明異議者，視為有前項之同意，刑事訴訟
    法第159條之5定有明文。而刑事訴訟法第159條之5之立法意
    旨在於傳聞證據未經當事人之反對詰問予以核實，原則上先
    予排除。惟若當事人已放棄反對詰問權，於審判程序中表明
    同意該等傳聞證據可作為證據；或於言詞辯論終結前未聲明
    異議，基於尊重當事人對傳聞證據之處分權，及證據資料愈
    豐富，愈有助於真實發見之理念，上開傳聞證據亦均得資為
    證據。經查，本案所引用之供述證據及具有傳聞性質之書面
    證據，本院準備程序及審判程序提示予檢察官、被告均表示
    對於證據能力無意見，同意列為證據（見本院卷第20頁、第
    30頁正面），經審酌上開證據製作時之情況，並無違法不當
    之情事，認為以之作為證據應屬適當，且採納為證據，尚無
    礙於被告於程序上之彈劾詰問權利，而認上開證據（含傳聞
    證據）合於刑事訴訟法第159條之5等規定，具有證據能力。
    至於其餘非供述證據均經法定程序取得，無不得為證據之情
    形，自亦有證據能力，合先敘明。
二、上揭犯罪事實，業據被告蔡登仁於原審及本院審理時坦承不
    諱（見原審卷第25頁、本院卷第29頁背面、第31頁），核與
    證人即告訴人蔡明桂於偵查之證述相符（偵卷第8頁），並
    有長庚醫療財團法人嘉義長庚紀念醫院（下稱嘉義長庚醫院
    ）診斷證明書、道路交通事故現場圖、道路交通事故調查報
    告紀錄表(一)(二)、現場及車損照片、臺灣省嘉雲區車輛行車事
    故鑑定委員會100年6月30日嘉雲鑑0000000字第1005802234
    號函暨其所附之鑑定意見書在卷足佐（見警卷第10頁、第11
    至13頁、第14至18頁、偵卷第11至13頁），是被告之任意性
    自白與事實相符，應堪採信。按汽車駕駛人行車時，車輛行
    駛至無號誌或號誌故障而無交通指揮人員指揮之交岔路口，
    支線道車應暫停讓幹線道車先行。未設標誌、標線或號誌劃
    分幹、支線道者，少線道車應暫停讓多線道先行；車道數相
    同時，轉彎車應暫停讓直行車先行；同為直行車或轉彎車者
    ，左方車應暫停讓右方車先行。但在交通壅塞時，應於停止
    線前暫停與他方雙向車輛互為禮讓，交互輪流行駛；前項第
    二款之車道數，以進入交岔路口之車道計算，含快車道、慢
    車道、左、右轉車道、車種專用車道、機車優先道及調撥車
    道，道路交通安全規則第102第1項第2款、第2項分別定有明
    文。而告訴人行駛於縣道嘉35線之劃有行車分向線之雙向二
    車道，被告駕車行駛於產業道路並無車線道，屬少線道甚明
    ，是被告駕車行經無號誌之交岔路口，應注意少線道車應暫
    停讓多線道車先行；又依現場照片及交通事故調查表(一)可知
    ，當時天候晴，日間自然光線、柏油路面、無障礙物、視距
    良好，並無不能注意之情形，是本件被告行經上開路段，竟
    疏未注意及此，即貿然前進，致碰撞告訴人之機車而肇事，
    其有過失甚為顯然。至告訴人自承行經該交岔路口時速約50
    公里，雖未減速慢行，作隨時停車之準備，亦與有過失，然
    此並不能解免被告之過失責任。再告訴人因本件車禍受有如
    犯罪事實欄所述之傷害，則被告之過失行為，與告訴人之傷
    害結果間，具有相當因果關係，應堪認定。從而，本件事證
    明確，被告犯行堪以認定，應依法論科。
三、核被告所為，係犯刑法第284條第1項前段之過失傷害罪。又
    被告於肇事後，撥打電話報警，並停留現場，向前來處理之
    司法警察自承係其駕車發生前揭車禍，進而接受裁判等情，
    有警詢筆錄及道路交通事故肇事人自首情形紀錄表在卷可查
    （見警卷第1至2頁、第3至5頁、第22頁），是被告此舉當認
    合於自首要件，爰依刑法第62條前段之規定，減輕其刑。
四、原審就被告所犯上開過失傷害犯行，依據上開事證，因予適
    用刑法第284條第1項前段、第62條前段、第41條第1項前段
    ，刑法施行法第1條之1第1項、第2項前段等規定，並審酌被
    告因疏未注意，致生本件事故，為肇事主因，並造成告訴人
    受有傷害，惟告訴人亦與有過失，雙方因賠償金額差距，於
    原審審理時尚未能達成和解；被告並無前科，有臺灣高等法
    院被告前案紀錄表在卷可按，肇事後停留於現場，告訴人所
    受之傷害，被告犯後坦承犯行，犯後態度良好，及其務農、
    家境小康等情況，暨本院斟酌告訴人之傷勢出院後至少半年
    不適合工作，100年9月5日於嘉義長庚醫院骨科門診時，仍
    訴有左腳酸痛，X光檢查顯示骨折已開始癒合，但未完全長
    好，仍需持續復健治療，及被告與告訴人業於100年10月24
    日於臺灣嘉義地方法院民事庭成立調解，賠償告訴人所受損
    害等一切情狀，有嘉義長庚紀念醫院100年10月25日長庚院
    嘉字第00793號函、臺灣嘉義地方法院100年度調字第120號
    調解筆錄及匯款回條附卷可稽（見本院卷第25頁、第33至36
    頁），因認原審量處被告有期徒刑3月，並諭知易科罰金之
    折算標準，經核其認事用法並無違誤，量刑亦稱允當。檢察
    官上訴意旨雖指稱被告尚未與告訴人和解，原審僅判處被告
    有期徒刑3月，顯屬過輕等語；惟查，被告嗣於本院審理中
    ，業與告訴人成立調解，已如前述，且按量刑之輕重，係屬
    事實審法院得依職權自由裁量之事項，苟以被告之責任為基
    礎，並已斟酌刑法第57條各款所列情狀而為刑之量定，復未
    逾越法定刑度，不容任意指為違法（最高法院96年度台上字
    第7018號判決意旨參照）。原判決業於理由欄中詳載其量刑
    之依據，並審酌刑法第57條各款規定之上開量刑情狀，暨本
    院斟酌告訴人所受傷害及後續仍需復健治療，以及被告嗣於
    本院審理中業與告訴人成立調解，賠償告訴人所受損害等情
    ，衡以原判決量處被告前揭刑度，應認符合罪責相當性原則
    。從而，檢察官上訴意旨，為無理由，應予駁回。
五、末按受2年以下有期徒刑、拘役或罰金之宣告，而有未曾因
    故意犯罪受有期徒刑以上刑之宣告之情形者，認以暫不執行
    為適當者，得宣告2年以上5年以下之緩刑，其期間自裁判確
    定之日起算，刑法第74條第1項第1款定有明文。查被告未曾
    受有期徒刑以上刑之宣告，有臺灣高等法院被告前案紀錄表
    在卷足參，其因一時失慮，致罹刑章，犯後業於100年10月
    24日與告訴人於臺灣嘉義地方法院民事庭成立調解，同意賠
    償告訴人新台幣（下同）31萬5千元（含強制險），並已於
    100年11月16日給付告訴人3萬5千元，其餘由保險公司給付
    （見本院卷第31頁正面），有臺灣嘉義地方法院100年度調
    字第120號調解筆錄及匯款回條在卷可考（見本院卷第31頁
    正面、第33至36頁），是依其犯罪情節，及犯罪後業與告訴
    人成立調解，賠償告訴人所受損害等情，足徵被告經此偵審
    程序，當知警惕，應無再犯之虞。是本院審酌上情，因認所
    宣告之刑以暫不執行為適當，爰依刑法第74條第1項第1款規
    定，併予諭知宣告緩刑2年，以啟自新。
據上論結，應依刑事訴訟法第368條，刑法第74條第1項第1款，
判決如主文。
本案經檢察官邱克斌到庭執行職務。
中    華    民    國   100    年    12    月    6     日
                  刑事第三庭    審判長法  官  高明發
                                      法  官  楊清安
                                      法  官  張季芬
以上正本證明與原本無異。
不得上訴。
                                      書記官  廖文靜
中    華    民    國   100    年    12    月    6     日
附錄本案論罪科刑法條
中華民國刑法第284條
（過失傷害罪）
因過失傷害人者，處6月以下有期徒刑、拘役或5百元以下罰金，
致重傷者，處1年以下有期徒刑、拘役或5百元以下罰金。
從事業務之人，因業務上之過失傷害人者，處1年以下有期徒刑
、拘役或1千元以下罰金，致重傷者，處3年以下有期徒刑、拘役
或2千元以下罰金。